臺灣高等法院臺中分院刑事判決　　　　100年度上易字第460號
上　訴　人
即　被　告　莊景智
上列上訴人因竊盜案件，不服臺灣彰化地方法院100年度易字第
78號中華民國100年2月11日第一審判決（起訴案號：臺灣彰化地
方法院檢察署99年度偵字第10782號），提起上訴，本院判決如
下：
    主  文
上訴駁回。
    理  由
一、按依刑事訴訟法第350條、第361條、第362條、第367條規定
    ，不服地方法院之第一審判決而上訴者，須提出上訴書狀，
    並應敘述具體理由，為上訴必備之程式；其所提出之書狀未
    敘述上訴理由，或僅曾以言詞陳述上訴理由者，均應於上訴
    期間屆滿後20日內補提理由書於第一審法院。第一審法院經
    形式審查，認逾期未補提上訴理由者，應定期間先命補正；
    逾期未補正者，為上訴不合法律上之程式，應以裁定駁回。
    倘已提出上訴理由，但所提非屬具體理由者，則由第二審法
    院以上訴不合法律上之程式，判決駁回。而所謂具體理由，
    必係依據卷內既有訴訟資料或提出新事證，指摘或表明第一
    審判決有何採證認事、用法或量刑等足以影響判決本旨之不
    當或違法，而構成應予撤銷之具體事由，始克當之（例如：
    依憑證據法則具體指出所採證據何以不具證據能力，或依憑
    卷證資料，明確指出所為證據證明力之判斷如何違背經驗、
    論理法則）；倘僅泛言原判決認定事實錯誤、違背法令、量
    刑失之過重或輕縱，而未依上揭意旨指出具體事由，或形式
    上雖已指出具體事由，然該事由縱使屬實，亦不足以認為原
    判決有何不當或違法者（例如：對不具有調查必要性之證據
    ，法院未依聲請調查亦未說明理由，或援用證據不當，但除
    去該證據仍應為同一事實之認定），皆難謂係具體理由，俾
    與第二審上訴制度旨在請求第二審法院撤銷、變更第一審不
    當或違法之判決，以實現個案救濟之立法目的相契合，並節
    制濫行上訴（最高法院97年度臺上字第892號刑事判決意旨
    參照）。
二、本件上訴人即被告莊景智（下稱被告）於民國（下同）100
    年2月21日未敘述具體理由具狀提出上訴狀，復於100年3月
    3日提出上訴理由狀送原審法院敘明上訴理由，經核其所補
    提之上訴理由略稱：原審判處有期徒刑1年過重，被告難以
    接受，難以甘服，論罪依法條與憲法精神相矛盾，與情理法
    不合。被告犯罪動機、情節，竊取代步工具，所得非甚鉅，
    被告涉世未深，有雷同於神鵰俠侶小龍女出古墓之情節，手
    段未達暴力程度，且迭於警詢時、偵查中及審理中坦承犯行
    ，竊取代步工具業已發還被害人，應依刑法第320條普通竊
    盜罪處斷，才符合憲法比例原則。被告就原審判決犯罪事實
    欄一(一)(二)所示犯行主動向員警自首，被告尚有悔改之意云云
    。
三、經查：原審以被告對於起訴之犯罪事實均坦承不諱，核與被
    害人王俊仁、林妤嫻、證人即被害人陳麗香之子林信吉分別
    於警詢中證述；證人陳麗香於原審審理中具結證述失竊情節
    大致相符（見臺中縣警察局霧峰分局霧警分偵字第09900524
    66號警卷第14頁至第20頁；原審100年1月28日審判筆錄第6
    頁），且有被告所有供原審判決犯罪事實欄一(一)(三)所示行竊
    時所用管鉗、一字起子各1支扣案可佐，並有贓物認領保管
    單3紙、車輛協尋電腦輸入單2紙、查獲現場草圖1張、查獲
    車輛照片8紙（參見同上警卷第33頁至第42頁）、車號查詢
    汽車車籍3紙附卷可佐，核屬相符，足認被告上開自白，確
    與事實相符，而予論罪科刑。並以被告行為後，刑法第321
    條業經修正，並於100年1月26日經總統以華總一義字第1000
    0015561號公布，自100年1月28日生效施行。該條原規定為
    「犯竊盜罪而有左列情形之一者，處6月以上、5年以下有期
    徒刑：一於夜間侵入住宅或有人居住之建築物、船艦或隱匿
    其內而犯之者。二毀越門扇、牆垣或其他安全設備而犯之者
    。三攜帶兇器而犯之者。四結夥3人以上而犯之者。五乘火
    災、水災或其他災害之際而犯之者。六在車站或埠頭而犯之
    者。前項之未遂犯罰之。」；修正後之規定則為「犯竊盜罪
    而有下列情形之一者，處6月以上、5年以下有期徒刑，得併
    科新臺幣10萬元以下罰金：一侵入住宅或有人居住之建築物
    、船艦或隱匿其內而犯之者。二毀越門扇、牆垣或其他安全
    設備而犯之者。三攜帶兇器而犯之者。四結夥3人以上而犯
    之者。五乘火災、水災或其他災害之際而犯之者。六在車站
    、埠頭、航空站或其他供水、陸、空公眾運輸之舟、車、航
    空機內而犯之者。前項之未遂犯罰之。」，其中第1項第3款
    之規定雖未修正，但該條第1項之法定刑除與原條文相同之
    有期徒刑外，增訂「得併科新臺幣10萬元以下罰金」，兩相
    比較，修正後之規定顯然並未較有利於被告，是依刑法第2
    條第1項前段之規定，自應適用被告行為時即修正前刑法第
    321條之規定。並說明刑法第321條第1項第3款之攜帶兇器竊
    盜罪，係以行為人攜帶兇器竊盜為其加重條件，此所謂兇器
    ，其種類並無限制，凡客觀上足對人之生命、身體、安全構
    成威脅，具有危險性之兇器均屬之，且祇須行竊時攜帶此種
    具有危險性之兇器為已足，並不以攜帶之初有行兇之意圖為
    必要。螺絲起子為足以殺傷人生命、身體之器械，顯為具有
    危險性之兇器（最高法院79年臺上字第5253號判例要旨參照
    ），而扣案之管鉗、一字起子各1支分別為金屬製等情，此
    有扣案物品之照片1紙（參見同上警卷第39頁）在卷可查；
    另被告於原審判決犯罪事實欄一(二)所示持以行竊之螺絲起子
    1支雖未扣案，然有塑膠握把且前端為金屬製，長度約15公
    分，用竊取車牌，業經被告於原審審理中陳述明確，亦與常
    情相符，是被告分別於原審判決犯罪事實欄一(一)(三)所示時地
    ，持扣案之管鉗、一字起子各1支行竊；另於原審判決犯罪
    事實欄一(二)所示時地，持未扣案之螺絲起子1支行竊，無論
    被告主觀上是否旨在行兇抑僅便利行竊，然在客觀上顯具有
    行兇之危險性，自均屬兇器之一種，其攜帶而犯竊盜罪，均
    應成立修正前刑法第321條第1項第3款加重竊盜罪。被告就
    原審判決犯罪事實欄一(一)(二)(三)部分，各已將竊盜之客體移入
    一己實力支配之下，均應屬竊盜既遂。被告所犯上開3罪，
    犯意各別，行為互異，應分論併罰。而被告於有偵查犯罪權
    限之公務員尚未發覺其為原審判決犯罪事實欄一(一)(二)所示犯
    行前，先主動向該管公務員即即警員謝文斌自首其上揭犯罪
    事實欄一所示竊盜犯行而接受裁判等情此有員警職務報告書
    1紙（參見同上警卷第21頁），足見其尚有悔改之意，均依
    刑法第62條前段規定各減輕其刑。並審酌被告正值青壯年，
    貪慾圖利，不思以合法正當途徑賺取所得購入代步工具，竟
    以持客觀上具危險性而足為兇器之管鉗、一字起子、螺絲起
    子為竊盜之手段及所竊取之上揭財物價值，理應從重量刑，
    然原審法院參酌被告犯後坦承犯行且態度尚稱良好，所竊物
    品部分業經被害人取回，對被害人所生損害等其他一切情狀
    ，各量處有期徒刑5月、4月、7月，應執行有期徒刑1年。另
    被告所有持以於原審判決犯罪事實欄一(一)(三)所示行竊之管鉗
    、一字起子各1支，業據其於原審審理中供明在卷，且係供
    犯罪所用之物，爰均依刑法第38條第1項第2款規定併宣告沒
    收。另被告所有持以於犯罪事實欄一(二)所示行竊之螺絲起子
    1支，於被告竊盜後，丟棄在位於彰化縣彰化市○○路附近
    處之某排水溝內，亦據被告於原審審理中供明在卷，衡情當
    業已滅失；又扣案之引擎線頭組1副雖係供被告於犯罪事實
    欄一(三)所示行竊之物，然非被告所有之物，亦經被告於原審
    審理中陳述明確，復查無其他積極證據足資證明該引擎線頭
    組為被告所有之物，且亦非違禁物，爰均不併予宣告沒收。
    原審判決就認事、用法、量刑均已說明甚詳，核無違誤。被
    告雖上訴辯以其僅係普通竊盜云云，惟原審判決就有關攜帶
    兇器竊盜之認定已詳為說明闡述，已如前述，並無不合。又
    被告就原審判決犯罪事實欄一(一)(二)部分係自首一節，原審判
    決亦依刑法第62條之規定予以減刑。復按刑罰之量定，屬法
    院自由裁量之職權行使，應審酌刑法第57條所列各款事由及
    一切情狀，為酌量輕重之標準，並非漫無限制；量刑輕重係
    屬事實審法院得依職權自由裁量之事項，苟已斟酌刑法第57
    條各款所列情狀而未逾越法定刑度，不得遽指為違法；且在
    同一犯罪事實與情節，如別無其他加重或減輕之原因，下級
    審量定之刑，亦無過重或失輕之不當情形，則上級審法院對
    下級審法院之職權行使，原則上應予尊重（最高法院72 年
    臺上字第6696號、75年臺上字第7033號判例及85年度臺上字
    第2446號判決意旨參照）。原審顯係本於被告之責任為基礎
    ，並已具體斟酌刑法第57條所列情形而為量定，所處之刑符
    合「罰當其罪」之原則，並未偏執一端而有失之過重之情事
    ，依上開最高法院判例、判決意旨，不得遽指為違法。被告
    上訴意旨指摘原審判決量刑過重云云，亦無可採。
四、綜上所述，本院依形式上觀察認原審判決認事用法並無違法
    或不當之處，量刑亦屬妥適，被告上訴理由並未依據卷內既
    有訴訟資料或提出新事證，指摘或表明第一審判決有何採證
    認事、用法或量刑等足以影響判決本旨之不當或違法，而構
    成應予撤銷之具體事由，自非屬得上訴第二審之具體理由。
    依上揭法律規定及判決意旨，被告提起之第二審上訴不合法
    律上程式，爰不經言詞辯論，判決駁回其上訴。
據上論斷，應依刑事訴訟法第367條前段、第372條，判決如主文
。
中    華    民    國   100    年    4     月    1     日
          刑事第十庭      審判長法  官  江  錫  麟
                                法  官  周  瑞  芬
                                法  官  陳      葳
以上正本證明與原本無異。
不得上訴。
                                書記官  王  朔  姿
中    華    民    國   100    年    4     月    1     日